臺灣高等法院民事判決　　　　　　　　　　94年度上字第21號
上　訴　人　順發電腦股份有限公司
法定代理人　吳錦昌
訴訟代理人　蔡東賢律師
　　　　　　賴文萍律師
　　　　　　劉定基律師
被上訴人　　源和建設股份有限公司
法定代理人　陳啟新
訴訟代理人　李復甸律師
複代理人　　林上鈞律師
上列當事人間，因債務人異議之訴事件，上訴人對於中華民國93
年11月26日臺灣臺北地方法院92年度訴字第5302號第一審判決，
提起上訴，經本院於94年 4月26日言詞辯論終結，判決如下：
    主  文
上訴駁回。
第二審訴訟費用由上訴人負擔。
    事實及理由
一、上訴人起訴主張：被上訴人於民國(下同）91年1月23日將其
    所有坐落台北市○○○路○段78號1樓之一部、同段74、76、
    78號二、三樓全部之房屋（以下稱系爭房屋）出租予上訴人
    ，與上訴人簽訂房屋租賃合約書(以下稱系爭租賃合約)，經
    原法院公證處公證人公證在案。系爭租賃合約約定租期為八
    年，自91年4月1日起，前二年每月租金為新臺幣 (以下同）
    85萬元，第三、四年每月為90萬元，第五、六年每月為95萬
    元，末二年每月為100萬元，並交付履約保證金3,825,000元
    。嗣被上訴人竟依據前開系爭租賃合約、公證書聲請強制執
    行，請求上訴人給付自92年4月起至同年9月止未付之租金，
    共計4,548,000元(不含利息），經原法院以92年度執字第33
     701號執行事件受理。惟查系爭房屋及坐落土地申報總價額
    年息10%為6,947,621元，依土地法第97條規定，系爭房屋每
    月租金應不得超過 579,000元，是被上訴人就超過上開金額
    部分之租金並無請求權；又被上訴人所收取之履約保證金超
    過土地法第99條規定二個月房屋租金之總額，以超過部分之
    履約保證金 2,667,000元抵付租金，被上訴人聲請強制執行
    即有妨礙請求之事由。為此，依強制執行法第14條第 1項前
    段之規定，求為撤銷原法院92年度執字第 33701號給付租金
    執行事件之強制執行程序之判決。並聲明：(一)原判決廢棄
    。(二)原法院92年度執字第 33701號給付租金執行事件之強
    制執行程序，應予撤銷。(三)第一、二審訴訟費用由被上訴
    人負擔。
二、被上訴人則以：上訴人於91年 1月23日承租被上訴人所有系
    爭房屋，與被上訴人簽訂系爭租賃合約，經原法院公證在案
    ；查被上訴人所有系爭房屋，坐落於台北車站週邊地區，與
    台北地標新光三越百貨公司站前店僅一路之隔，附近有中國
    信託商業銀行總行、華南商業銀行總行、第一商業銀行總行
    、捷運地下商店街、誠品書店等，屬台北市交通樞鈕及經濟
    中心之精華地段；上訴人承租系爭房屋係供營業之用，而非
    自住之用，自無以承租自住之用為限之土地法第97條規定之
    適用，此由同法第94條之規定自明；上訴人以系爭租賃契約
    所約定租金、所交付之履約保證金，已逾越土地法第97條之
    規定，主張逾越租金部分被上訴人無請求權，履約保證金逾
    越部分，得予抵銷租金，自屬有妨礙請求之事由，其聲請強
    制執行之程序應予撤銷，自無可採等語，資為抗辯；並聲明
    ：(一)上訴駁回。(二)第二審訴訟費用由上訴人負擔。
三、上訴人主張被上訴人於91年 1月23日將其所有系爭房屋出租
    予上訴人，與上訴人簽訂系爭租賃合約，經原法院公證處公
    證人公證在案。系爭租賃合約約定租期為八年，自91年4月1
    日起，前二年每月租金為85萬元，第三、四年每月為90萬元
    ，第五、六年每月為95萬元，末二年每月為 100萬元，並交
    付履約保證金 3,825,000元。嗣被上訴人依據前開系爭租賃
    合約、公證書聲請強制執行，請求上訴人給付自92年 4月起
    至同年9月止未付之租金，共計4,548,000元 (不含利息），
    經原法院以92年度執字第 33701號執行事件受理等事實，為
    被上訴人所不爭執，且有公證書、系爭租賃合約 (原審卷第
    6頁至第11頁)、原法院92年度聲字第3102號民事裁定 (原審
    卷第24頁 )為憑；上訴人主張之上開事實，應堪信為真實。
四、上訴人主張被上訴人所有系爭房屋及其基地申報總價額年息
    10%為6,947,621元，依土地法第97條之規定，系爭房屋每月
    租金應不得超過 579,000元，是被上訴人超過上開金額部分
    之租金並無請求權；被上訴人所收取之履約保證金超過土地
    法第99條規定二個月房屋租金之總額，以超過部分之履約保
    證金 2,667,000元抵付租金；被上訴人聲請強制執行即有妨
    礙請求之事由等語，經查：
(一)城市地方房屋之租金，以不超過土地及其建築物申報總價年
    息百分之十為限，土地法第97條第 1項固有明文規定；惟查
    土地法97條限制約定最高租額之限制，僅限於城市地方供住
    宅使用之房屋有其適用，此觀同法第94條第 1項及第96條規
    定之立法原意即可推知。至供營業用之房屋，承租人因承租
    房屋而獲得商業上之利益，非一般供住居用房屋可比，所約
    定之租金，自不受土地法第97條規定之限制。有94年3月1日
    最高法院94年度第二次民事庭會議決議意旨，可資參照。本
    件上訴人承租被上訴人所有系爭房屋，係供營業之用，且坐
    落於台北車站週邊地區，與台北地標新光三越百貨公司站前
    店僅一路之隔，附近有中國信託商業銀行總行、華南商業銀
    行總行、第一商業銀行總行、捷運地下商店街、誠品書店等
    ，屬台北市交通樞鈕及經濟中心之精華地段等事實，為上訴
    人所不爭執，依首揭最高法院94年度第二次民事庭會議決議
    意旨，上訴人91年 1月23日與被上訴人簽訂系爭租賃合約所
    約定租金，自不受土地法第97條規定之限制。
(二)上訴人承租被上訴人所有系爭房屋，依約交付被上訴人之履
    約保證金，基於以上同一之法理，自亦不受土地法第99條規
    定之限制。
(三)從而，上訴人主張被上訴人將所有系爭房屋出租予上訴人，
    簽訂系爭租賃合約所約定之租金，逾越土地法97條規定之上
    限，被上訴人無請求權；被上訴人收受之履約保證金，逾越
    土地法99條規定之上限，上訴人得主張抵銷等語，認有妨礙
    請求之事由，自無足取。
五、按：當事人請求公證人就以給付金錢之一定數量為標的之法
    律行為作成之公證書載明應受強制執行者，得依該證書執行
    之。強制執行依公證法規定得為強制執行之公證書為之。公
    證法第13條第 1項第1款、強制執行法第4條第1項第4款分別
    定有明文。本件上訴人於91年 1月23日承租被上訴人所有系
    爭房屋，簽訂系爭租賃合約，約定按月給付所約定之一定金
    額，經作成公證書載明應受強制執行，上訴人自92年 4月起
    至同年9月止，即拒付租金合計4,548,000元 (不含利息）等
    事實，為上訴人所不爭執，被上訴人持以聲請強制執行，於
    法尚無不合，上訴人依強制執行法第14條第 2項規定提起異
    議之訴，請求撤銷強制執行之程序，於法尚非有據，不應准
    許。
六、綜上所述，上訴人之請求為無理由，原法院為其敗訴判決，
    經核尚無違誤；上訴意旨仍持陳詞，指摘原法院之判決不當
    ，求予廢棄，非有理由，應予駁回。
七、本件事證已臻明確，兩造其餘攻擊、防禦方法及提出未援用
    之證據，經斟酌後認為不足以影響判決之基礎，無逐一論述
    必要，併此敘明。
據上論結，本件上訴為無理由，爰判決如主文。
中　　華　　民　　國　　94　　年　　5　　月　 　3 　　日
　　　　　　　　　民事第五庭    　審判長法　官  林丁寶
　　　　　　　　　　　　　　　　        法　官  高鳳仙
　　　　　　　　　　　　　　　　        法　官  陳博享
正本係照原本作成。
如不服本判決，應於收受送達後20日內向本院提出上訴書狀，其
未表明上訴理由者，應於提出上訴後20日內向本院補提理由書狀
（均須按他造當事人之人數附繕本）上訴時應提出委任律師或具
有律師資格之人之委任狀；委任有律師資格者，另應附具律師資
格證書及釋明委任人與受任人有民事訴訟法第466條之一第一項
但書或第二項（詳附註）所定關係之釋明文書影本。
中　　華　　民　　國　　94　　年　　5 　　月　　4 　　日
　　　　　　　　　　　　　　　　　　　　書記官 鄭靜如
附註：
民事訴訟法第466條之一（第一項、第二項）：
對於第二審判決上訴，上訴人應委任律師為訴訟代理人。但上訴
人或其他法定代理人具有律師資格者，不在此限。
上訴人之配偶、三親等內之血親、二親等內之姻親，或上訴人為
法人、中央或地方機關時，其所屬專任人員具有律師資格並經法
院認為適當者，亦得為第三審訴訟代理人。
